臺灣高等法院臺中分院刑事判決　　　 100年度上訴字第1868號
上　訴　人
即　被　告　徐文惠
選任辯護人　徐明珠律師
上列上訴人因違反毒品危害防制條例等案件，不服臺灣南投地方
法院一００年度訴字第二九三號中華民國一００年八月十日第一
審判決（起訴案號：臺灣南投地方法院檢察署一００年度偵字第
九六四、一一九七號），提起上訴，本院判決如下：
    主  文
上訴駁回。
    事  實
一、徐文惠（綽號阿財、財哥）前於民國九十七年間曾因贓物案
    件，經臺灣南投地方法院（下稱南投地院）以九十七年度埔
    刑簡字第一三九號判處有期徒刑五月，經上訴後，經該院以
    九十七年度簡上字第九十三號判決駁回上訴確定，於九十八
    年六月八日易科罰金執行完畢。徐文惠明知甲基安非他命係
    屬毒品危害防制條例第二條第二項第二款規定管制之第二級
    毒品，不得非法販賣、持有，竟仍基於販賣第二級毒品甲基
    安非他命（以下均稱甲基安非他命）以營利之意圖，先後於
    如附表編號１、２所示之時間、地點，以其所有行動電話一
    支〈廠牌不明〉、插入其自朋友處所取得之門號0000000000
    號SIM卡一枚作為聯絡工具，分別於如附表編號１、２所示
    之時間，與陳振偉互相聯絡，以如附表編號１、２所示之價
    格，販賣甲基安非他命予陳振偉（其詳細聯絡方式、交易時
    間、地點、毒品種類及數量、價格，均如附表編號１、２所
    示）。
二、案經臺中市政府警察局移送及臺灣臺中地方法院檢察署檢察
    官呈請臺灣高等法院臺中分院檢察署檢察長核轉臺灣南投地
    方法院檢察署檢察官偵查起訴。
    理  由
壹、證據能力部分：
一、按被告以外之人於偵查中向檢察官所為之陳述，除顯有不可
    信之情況者外，得為證據，刑事訴訟法第一百五十九條之一
    第二項定有明文。偵查中對被告以外之人所為之偵查筆錄，
    或被告以外之人向檢察官所提之書面陳述，性質上均屬傳聞
    證據，惟現階段刑事訴訟法規定檢察官代表國家偵查犯罪、
    實施公訴，依法其有訊問被告、證人及鑑定人之權，證人、
    鑑定人且須具結，而實務運作時，檢察官偵查中向被告以外
    之人所取得之陳述，原則上均能遵守法律規定，不致違法取
    供，其可信度極高，是以被告以外之人前於偵查中所為之證
    述，除反對該項供述得具有證據能力之一方，已釋明「顯有
    不可信之情況」之理由外，不宜遽指該證人於偵查中之陳述
    不具證據能力。又刑事訴訟法第一百五十九條之一第二項所
    指得為證據之被告以外之人於偵查中向檢察官所為之陳述，
    其證據能力不因偵訊證人當時被告不在場，未親自詰問證人
    而受影響（最高法院九十七年台上字第六０三號判決可資參
    照）。經查，證人陳振偉、蕭世宏於檢察官偵查時以證人身
    分作證，經檢察官告以具結之義務及偽證之處罰，經具結而
    擔保其證述之真實性，且無證據顯示係遭受強暴、脅迫、詐
    欺、利誘等外力干擾情形，或在影響其等心理狀況致妨礙其
    自由陳述等顯不可信之情況下所為。上揭證人於偵訊時之陳
    述既無顯不可信之情況，依前開說明，自有證據能力。
二、又按，國家基於犯罪偵查之目的，對被告或犯罪嫌疑人進行
    通訊監察，乃係以監控與過濾受監察人通訊內容之方式，蒐
    集對其有關之紀錄，並將該紀錄予以查扣，作為認定犯罪與
    否之證據，屬於刑事訴訟上強制處分之一種，而監聽係通訊
    保障及監察法第十三條第一項所定通訊監察方法之一，司法
    警察機關依法定程序執行監聽取得之錄音，係以錄音設備之
    機械作用，真實保存當時通訊之內容，如通訊一方為受監察
    人，司法警察在監聽中蒐集所得之通訊者對話，若其通話本
    身即係被告進行犯罪中構成犯罪事實之部分內容，則依前開
    說明，自與所謂「審判外之陳述」無涉，應不受傳聞法則之
    規範，當然具有證據能力（最高法院九十七年度台上字第一
    ０六九號判決要旨參照）。揆諸上揭說明，本判決引用為證
    據之監聽譯文，其內容係有關被告持用0000000000號行動電
    話所為之通訊監察，係屬受監察人進行本件犯罪行為之對話
    內容，並非所謂被告或被告以外之人於審判外之陳述至明。
    再按有事實足認被告或犯罪嫌疑人涉犯有最輕本刑為三年以
    上有期徒刑之罪嫌，並危害國家安全或社會秩序情節重大，
    而有相當理由可信其通訊內容與本案有關，且不能或難以其
    他方法蒐集或調查證據者，得發通訊監察書。通訊監察書，
    偵查中由檢察官依司法警察機關聲請或依職權以書面記載通
    訊保障及監察法第十一條之事項，並敘明理由、檢附相關文
    件，聲請該管法院核發，九十六年十二月十一日修正施行之
    通訊保障及監察法第五條第一項第一款、第二項定有明文。
    是如依上開程序之通訊監察所取得之證據，即屬依法定程序
    所取得，自有證據能力。本案對被告所使用之0000000000號
    行動電話之通訊監察，係檢察官依法向臺灣臺中地方法院聲
    請，由臺灣臺中地方法院核發實施，本件監聽業經臺灣臺中
    地方法院九十九年四月二十七日核發之九十九年聲監字第六
    八一號通訊監察書辦理監聽0000000000號行動電話，此有附
    卷載明監聽對象及監聽時間等相關內容之通訊監察書及電話
    附表均影本各一份在卷可稽【見臺灣南投地方法院檢察署一
    ００年度偵字第一一九七號卷（下稱一一九七號偵查卷）第
    五十一頁、五十二頁】，是該通訊監察錄音光碟取得之合法
    性無疑，自有證據能力。又司法警察依據監聽錄音結果予以
    翻譯而製作之監聽（或稱通訊監察）譯文，屬於文書證據之
    一種，於被告或訴訟關係人對其譯文之真實性發生爭執或有
    所懷疑時，法院應依刑事訴訟法第一百六十五條之一第二項
    規定，以適當之設備，顯示該監聽錄音之聲音，以踐行調查
    證據之程序，俾確認該錄音聲音是否為通訊者本人及其內容
    與監聽譯文之記載是否相符；或傳喚該通訊者；或依其他法
    定程序，為證據調查。查，被告前於警詢及偵訊中否認其於
    九十九年五月間有持用0000000000號行動電話【見一一九七
    號偵查卷第十頁、十二頁、一三八頁；臺灣南投地方法院檢
    察署九十九年度他字第五０三號卷（下稱五０三號他字卷）
    第五十八頁、五十九頁】，經檢察官提示通訊監察譯文，被
    告否認有為通訊監察譯文所示之對話【見五０三號他字卷第
    五十八頁、五十九頁】，是被告對於通訊監察譯文之真實性
    有所爭執，法院自有確認該通訊監察錄音光碟之聲音是否為
    被告本人之必要。按刑事訴訟法所規定之勘驗，乃為調查證
    據及犯罪情形所實施之處分；法院就勘驗物之存在或狀態，
    本其五官作用所實施或認識之結果，應作成勘驗筆錄。依刑
    事訴訟法第二百十二條規定，勘驗之主體，偵查中屬於檢察
    官，審判中屬於法院，然依同法第二百七十九條第二項之規
    定，合議審判之受命法官亦有勘驗之權。勘驗筆錄之製作，
    在審判期日外勘驗者，依同法第四十三條、第四十四條規定
    ，應製作勘驗筆錄；至於在審判期日之法庭內行勘驗者，依
    第四十四條第一項第十款規定，將實施勘驗之過程及結果記
    載於審判筆錄即可，未必另行製作「勘驗筆錄」始稱適法。
    原審於一００年六月二十九日準備程序時當庭勘驗通訊監察
    錄音光碟，就通訊監察錄音光碟對話之內容，均記載明確製
    成通訊監察譯文；對於該勘驗結果，被告及其辯護人於原審
    時均當場表示無意見，被告並坦承通訊監察錄音光碟內代號
    Ａ的男子是其自己的聲音【見原審卷第六十四頁】，有該期
    日之筆錄附卷可稽【見原審卷第五十八頁至六十四頁】；又
    原審於一００年七月二十七日審判期日，審判長當庭提示上
    開通訊監察錄音光碟之勘驗筆錄，並訊問被告及其辯護人有
    無意見時，被告及其辯護人均表示：「無意見」【見原審卷
    第一一一頁】；則原審於行勘驗程序時，雖未在形式上另行
    製作「勘驗筆錄」，但於公平正義之維護及被告權益之保障
    暨判決本旨，俱不生影響（參照最高法院九十九年度台上字
    第六五八五號判決意旨）。是以本件檢察官、被告、辯護人
    於原審審理時對於通訊監察案件錄音光碟內容之真正並無爭
    執，對於通訊監察錄音光碟經本院勘驗所譯成通訊監察譯文
    之真正亦不爭執，且本案通訊監察譯文並於本院審理時經合
    法調查，則此項通訊監察之譯文自具有證據能力。
三、又現行刑事訴訟法並無關於指認犯罪嫌疑人、被告（下稱犯
    罪嫌疑人）程序之規定，如何經由被害人、檢舉人或目擊證
    人以正確指認犯罪嫌疑人，自應依個案之具體情形為適當之
    處理。依法務部及內政部警政署於九十年五月、八月分別頒
    布之「法務部對於指認犯罪嫌疑人程序要點」、「人犯指認
    作業要點」及「警察機關實施指認犯罪嫌疑人程序要領」中
    之規定，於偵查過程中指認犯罪嫌疑人，係採取「選擇式」
    列隊指認，而非一對一「是非式的單一指認」；供選擇指認
    之數人在外形上不得有重大的差異；實施照片指認，不得以
    單一相片提供指認，並避免提供老舊照片指認；指認前應由
    指認人先陳述嫌疑人的特徵、不得對指認人進行誘導或暗示
    等程序，固可提高指認的正確度，以預防指認錯誤之發生。
    然指認之程序，固須注重人權之保障，亦需兼顧真實之發現
    ，確保社會正義實現之基本目的。法院就偵查過程中所實行
    之第一次指認（禁止重覆指認），應綜合指認人於案發時所
    處之環境，是否足資認定其確能對犯罪嫌疑人觀察明白、認
    知犯罪行為人行為之內容，該事後依憑個人之知覺及記憶所
    為之指認是否客觀可信，而非出於不當之暗示等事項，為事
    後審查，並說明其認定指認有無證據能力之理由。倘指認過
    程中所可能形成之記憶污染、誤導判斷，均已排除，且其目
    擊指認亦未違背通常一般日常生活經驗之定則或論理法則，
    指認人於審判中，並已依人證之調查程序，陳述其出於親身
    經歷之見聞所為指認，並依法踐行詰問之程序，而非單以指
    認人之指認為論罪之唯一依據，自不得僅因指認人之指認程
    序與上開要點（領）規範未盡相符，遽認其無證據能力（最
    高法院九十八年度台上字第八三０號判決意旨參照）。查本
    件有關證人陳振偉、蕭世宏於警局中指認犯罪嫌疑人之照片
    【見一一九七號偵查卷第三十三頁、四十頁】，既係採取「
    選擇式」指認，而非一對一「是非式的單一指認」，業已保
    障被告之對質詰問權，是其等於警局所為之指認犯罪嫌疑人
    紀錄表應具有證據能力。
四、再按，被告以外之人（包括證人、鑑定人、告訴人、被害人
    及共同被告等）於審判外之陳述雖不符刑事訴訟法第一百五
    十九條之一至之四等四條之規定，而經當事人於審判程序同
    意作為證據，法院審酌該言詞陳述或書面陳述作成時之情況
    ，認為適當者，亦得為證據；當事人、代理人或辯護人於法
    院調查證據時，知有刑事訴訟法第一百五十九條第一項不得
    為證據之情形，而未於言詞辯論終結前聲明異議者，視為有
    前項之同意，同法第一百五十九條之五定有明文。立法意旨
    在於傳聞證據未經當事人之反對詰問予以核實，原則上先予
    排除。惟若當事人已放棄反對詰問權，於審判程序中表明同
    意該等傳聞證據可作為證據；或於言詞辯論終結前未聲明異
    議，基於尊重當事人對傳聞證據之處分權，及證據資料愈豐
    富，愈有助於真實發見之理念，且強化言詞辯論主義，使訴
    訟程序得以順暢進行，上開傳聞證據亦均具有證據能力。茲
    查，有關下述所引用其餘不符合刑事訴訟法第一百五十九條
    之一至第一百五十九條之四所示之證據，本件檢察官、被告
    及辯護人於本院準備程序及審判期日中均未就證據能力有所
    爭執，且迄至言詞辯論終結前亦未聲明異議，且上述證人之
    證述、文書卷證資料亦經本院於一００年十二月十五日審理
    期日中逐一提示、朗讀，並告以要旨，本院復審酌相關證人
    證述筆錄製成、文書卷證資料取得，並無證據顯示有何違背
    程序規定情事，依據上述之說明，均應具有證據能力。
貳、實體方面：
一、訊據被告徐文惠固坦承使用門號0000000000號行動電話之事
    實，惟矢口否認有如附表所示販賣甲基安非他命予證人陳振
    偉之犯行，辯稱：證人陳振偉替伊販賣三台割草機，伊向證
    人陳振偉追討金錢，證人陳振偉對伊懷恨，且證人陳振偉講
    話顛三倒四，伊並未販賣甲基安非他命給證人陳振偉云云。
二、經查：
（一）行動電話門號0000000000號係案外人楊勝魁申請租用之預
      付卡，此有通聯調閱查詢單一份在卷可稽（見外放之臺灣
      臺中地方法院檢察署雜卷資料公文封內所附之資料），被
      告於一００年七月二十七日原審審理時供稱：門號000000
      0000號之SIM卡是朋友送給伊使用等語【見原審卷第一一
      四頁】；於一００年十二月十五日本院審理時亦供稱：是
      朋友申請給伊使用等語【見本院卷第八十一頁反面】，且
      坦承確有使用門號0000000000號之行動電話，足認門號00
      00000000號之行動電話使用人確係被告無訛。
（二）次查，經原審於一００年六月二十九日當庭勘驗通訊監察
      錄音光碟，其勘驗結果如下：
  １、於九十九年五月一日十七時三十分十八秒，證人陳振偉（
      代號Ｂ）持用0000000000號行動電話，撥打被告（代號Ａ
      ）持用之0000000000號行動電話，雙方對話內容如下：
      Ｂ：喂，兄。
      Ａ：嗯。
      Ｂ：兄，我阿偉。
      Ａ：嗯。
      Ｂ：你那有巧克力嗎？
      Ａ：你那天給我介紹朋友那麼積極。我哪有辦法？
      Ｂ：是喔。抱歉。
      Ａ：對啊，弄那個我很困擾。
      Ｂ：對啊，我叫他別再打來了。
      Ａ：嗯啊，怎樣？
      Ｂ：你有巧克力嗎？
      Ａ：有。
      Ｂ：啥？
      Ａ：巧克力超商一大堆你要多少我去買給你。
      Ｂ：別這樣，說正經的。
      Ａ：我在跟你說正經的啊。
      Ｂ：嗯。
      Ａ：你在哪？
      Ｂ：我在竹溫（音譯）啊。
      Ａ：竹溫（音譯）喔。你有要出門嗎？
      Ｂ：要啊。
      Ａ：過來守城（音譯）。
      Ｂ：好。
      Ａ：我再去店裡買。
      Ｂ：好啦。
      Ａ：你兒子要吃就對了。
      Ｂ：別這樣啦。
      Ａ：好啦，我就知道啦。
      Ｂ：好啦。
      【見原審卷第五十八頁、五十九頁】。
  ２、於九十九年五月一日十七時四十一分二十四秒，證人陳振
      偉（代號Ｂ）持用0000000000號行動電話，撥打被告（代
      號Ａ）持用之0000000000號行動電話，雙方對話內容如下
      ：
      Ａ：你好。
      Ｂ：我到了。
      Ａ：到哪裡？
      Ｂ：我到了門口。
      Ａ：到什麼門口？
      Ｂ：你車子這。
      Ａ：啥？
      Ｂ：你車子這。
      Ａ：好啦。
      【見原審卷第五十九頁、六十頁】。
  ３、於九十九年五月二十日十一時九分十三秒，證人陳振偉（
      代號Ｂ）使用0000000000號電話，撥打被告（代號Ａ）持
      用0000000000號行動電話，雙方對話內容如下：
      Ａ：你好。
      Ｂ：喂，兄喔，我阿偉，你人在哪裡？
      Ａ：在榮民醫院這邊。
      Ｂ：啥？我知道我過去好了。
      Ａ：你要過來喔？
      Ｂ：嘿。
      Ａ：我跟你講，檳榔園知道嗎？
      Ｂ：啥？
      Ａ：過來檳榔園好了。
      Ｂ：好，我知道。
      Ａ：好。
      Ｂ：我五分鐘馬上到。
      Ａ：好。
      【見原審卷第六十頁、六十一頁】。
      又以上通訊監察錄音光碟內代號Ａ的男子，被告於原審時
      業已坦承是其自己的聲音等情【見原審卷第六十四頁】。
（三）又查，證人陳振偉於九十九年六月二十四日檢察官偵查中
      證述：「（你之前有無曾跟綽號「阿財、財哥」的人拿過
      毒品？）有，我於九十九年五月一日、九十九年五月二十
      日跟財哥【被告於警詢時自承其綽號為「阿財」、「財哥
      」，見一一九七號偵查卷第十四頁】購買甲基安非他命。
      前者是在九十九年五月一日下午五點半，地點是在埔里往
      霧社的九弓林，我向財哥購買一千元的甲基安非他命，我
      在跟他買之前有先用我的電話0000000000打給財哥電話00
      00000000，我跟他說我要買巧克力，巧克力是甲基安非他
      命代名詞，因為巧克力有顆粒的諧音，所以財哥就知道我
      要買的是甲基安非他命，這次買的甲基安非他命，我在九
      十九年五月三日就施用完畢，覺得精神有比較好，確認是
      甲基安非他命。而九十九年五月二十日那次大約是早上十
      一點多，地點是在埔里的榮民醫院大門附近，我向財哥購
      買一千元的甲基安非他命，我在跟他買之前有先用我的電
      話0000000000【應係0000000000號電話（經本院查明係公
      用電話）之誤】打給財哥電話0000000000，並約在榮民醫
      院，後來財哥就在那邊把甲基安非他命交給我，我再把一
      千元交給他，這次買的甲基安非他命，我在九十九年五月
      二十二日前就施用完畢，覺得精神有比較好，確認是甲基
      安非他命」、「（提示指認犯嫌一覽表，何人是你所說的
      財哥？）編號１１的徐文惠就是財哥」、「（提示通訊監
      察譯文，是否都是你跟財哥通話內容？）是（檢察官諭知
      被告確認後在右下角簽名並按捺指印），其中就是九十九
      年五月一日下午五點半、下午五點四十分及九十九年五月
      二十日早上十一點九分，這三通是跟買甲基安非他命有關
      ，共買二次」、「（你跟財哥總共買過幾次毒品？）就只
      有這二次。」等語十分明確【見臺灣臺中地方法院檢察署
      九十九年度他字第五八０號卷（下稱五八０號他字卷）第
      一三四頁、一三五頁】。
（四）再查，證人陳振偉於一００年七月二十七日原審審理時亦
      詳細證稱：九十九年五月間我向被告購買過二次甲基安非
      他命，第一次是在九十九年五月一日向被告購買甲基安非
      他命，九十九年五月一日當天我跟被告約在南投縣埔里鎮
      往霧社方向之九芎林交易，九十九年五月一日我向被告購
      買一千元的甲基安非他命一小包，九十九年五月一日我是
      用0000000000號行動電話撥打被告的0000000000號行動電
      話。第二次交易甲基安非他命日期是九十九年五月二十日
      ，九十九年五月二十日我跟被告購買甲基安非他命地點是
      南投縣埔里鎮○○路之埔里榮民醫院的大門進去後的轉彎
      處，九十九年五月二十日我向被告購買一千元的甲基安非
      他命一小包。九十九年五月一日、九十九年五月二十日我
      向被告購買甲基安非他命，都是一手交錢、一手交甲基安
      非他命，該二次交易，都是被告親自將甲基安非他命交付
      給我。九十九年五月二十日我向被告購買甲基安非他命也
      是撥打被告的0000000000號行動電話。九十九年五月一日
      十七時三十分十八秒通訊監察譯文的通話，是我於九十九
      年五月一日與被告交易甲基安非他命時的通話內容，該對
      話內容提到「巧克力」就是甲基安非他命的暗號；九十九
      年五月二十日十一時九分十三秒通訊監察譯文的通話，就
      是我於九十九年五月二十日與被告交易甲基安非他命的對
      話內容。九十九年五月一日我和被告到達約定地點後，被
      告有下車將甲基安非他命一小包拿給伊；九十九年五月二
      十日我和被告到達約定地點後，當時被告在車上，我就坐
      上被告的車，被告在車內將甲基安非他命一小包拿給我。
      九十九年五月一日十七時四十一分二十四秒的電話通聯譯
      文，是我到達約定地點的時候，打電話給被告，在九十九
      年五月一日十七時四十一分二十四秒之後，就向被告買到
      甲基安非他命，我在九十九年五月一日、九十九年五月二
      十日向被告購買甲基安非他命，都有施用，我施用後確定
      就是甲基安非他命。我與被告之間沒有恩怨。九十九年五
      月一日十七時三十分十八秒與被告電話通聯時，我所說的
      「巧克力」就是甲基安非他命，因為甲基安非他命是「顆
      粒」，代表「粗的」，這樣被告就知道了等語【見原審卷
      第九十五頁至一０五頁】。
（五）復查，非法販賣甲基安非他命毒品之交易型態，有所謂「
      大盤」、「中盤」或「小盤」之分。其中「大盤」或「中
      盤」者，倘時機掌握得宜，或可查獲電子秤、帳冊、分裝
      袋等販賣工具，且因購買者眾，一旦事發，必有多數知情
      或買受人等可為證人。然在「小盤」與「偶發」之零星交
      易，因係一手交錢，一手交貨，交易方法簡單，對象不多
      ，無須使用任何販賣工具，亦無記載帳冊之必要。此種交
      易方式，因交易時間短暫過程隱密，未必有第三者知悉其
      情事，且茍非警方事先獲知情報，甚難於交易現場當場查
      獲。法院固不應僅憑購買者片面之指證，據以認定被告之
      非法販賣毒品之犯行，然購買者之指證在證據法則上既屬
      「人證」之一種，與被告之自白不得作為認定事實唯一證
      據之情形不同，如購買者之指證並無矛盾或瑕疵，亦未違
      背經驗法則與論理法則時，自不應僅因無法查得其他直接
      佐證，即對購買毒品者所為對販毒者不利之指證，全然捨
      棄不採（最高法院九十三年度台上字第五七四二號判決意
      旨參照）。依據上開監聽之通訊監察譯文固然無法直接證
      明於附表所示之時間，被告與如附表所示之證人陳振偉是
      否有確實完成毒品甲基安非他命之交易，惟觀諸證人陳振
      偉上開證述之內容，已敘明其於如附表所示之時間向被告
      購買甲基安非他命之聯絡方式及交易地點、金額，核與上
      開通訊監察譯文記載證人陳振偉與被告之通話日期及內容
      相互吻合。又證人陳振偉於九十六年間曾因犯施用第二級
      毒品甲基安非他命案件，經南投地院以九十六年度易字第
      一四七號判處有期徒刑六月確定，此有陳振偉之臺灣高等
      法院被告前案紀錄表一份附卷可按【見原審卷第七十三頁
      反面、第七十四頁】，足見證人陳振偉所稱有施用甲基安
      非他命之行為確有其事。而證人陳振偉所供證其向被告購
      買甲基安非他命之過程不僅具體且翔實，又與卷附之非供
      述證據互核一致，其證詞係確實可採。且證人陳振偉證稱
      其與被告並無恩怨，已於前述，則衡諸常情，證人陳振偉
      並無誣陷被告之動機，其應無甘冒偽證罪處罰之可能，誣
      指被告涉犯法定本刑為無期徒刑或七年以上有期徒刑之重
      罪，而為虛偽陳述之必要，證人陳振偉於如附表所示之時
      間向被告購得甲基安非他命時，雖未及時被警查獲，而無
      當時之採尿檢驗報告或毒品鑑定報告，惟被告於如附表所
      示之時間販賣給證人陳振偉之毒品，確屬甲基安非他命無
      誤，亦經證人陳振偉於原審審理時證述屬實【見本院卷第
      一０五頁】。再參以本件並無證據顯示上開證人陳振偉之
      證述，係為邀得減刑之輕典而為之證述，綜上，證人陳振
      偉上開證述自可確信為真實，足以作為本件認定被告販賣
      甲基安非他命之證據，是證人陳振偉證述有向被告購買甲
      基安非他命之證詞，應堪採信，堪予認定被告於如附表編
      號１、２所示之時間有各販賣一千元之甲基安非他命予證
      人陳振偉無誤。
（六）本案就如附表所示部分雖未扣得被告販賣予證人陳振偉之
      甲基安非他命，而未能精準計算出被告分別販入與販出甲
      基安非他命之差價（即營利賺取之淨額）。然查，參諸我
      國查緝販賣毒品甲基安非他命執法甚嚴，對於販賣甲基安
      非他命者尤科以重度刑責。又販賣甲基安非他命既係違法
      行為，當非可公然為之，亦無公定價格，且容易分裝並增
      減份量，而每次買賣之價量，可能隨時依雙方關係深淺、
      資力、需求量及對行情之認知、來源是否充裕、查緝是否
      嚴謹、購買者被查獲時供述購買對象之可能風險之評估等
      情形，而異其標準，非可一概而論；販賣之利得，除被告
      坦承犯行或價量俱臻明確外，委難察得實情，販賣之人從
      價差或量差中牟利之方式雖異，其意圖營利之販賣行為則
      同一。是以因甲基安非他命量微價高，取得不易，販賣者
      率有暴利可圖，苟非意圖販賣營利，一般人焉有可能甘冒
      重度刑責而提供甲基安非他命予他人。且證人陳振偉亦不
      知被告販入甲基安非他命之成本如何，致無法查得販賣之
      實際利得若干。惟被告與買受之對象即證人陳振偉間並無
      特別之親屬情誼，且證人陳振偉證述其向被告購買甲基安
      非他命時，有交付金錢而均屬有償之行為，且係在如附表
      編號１、２所示之地點進行交易，被告對於販賣甲基安非
      他命之重刑應知之甚詳，如無相當利潤可圖，豈有甘冒遭
      受重刑之風險，而將甲基安非他命無償轉讓他人之理？是
      倘被告非有厚利可圖，自無平白費時、費力特意於如附表
      編號１、２所示之地點交付甲基安非他命與對方之理，被
      告販賣甲基安非他命予證人陳振偉，其主觀上顯係基於營
      利之販賣意圖而為毒品之提供行為，洵堪認定。
（七）至證人陳振偉於一００年四月十一日偵查中雖證稱：我第
      一次是在九十九年四月間，在埔里往霧社的公路，一個叫
      「九弓林」的地方，向被告購買一千元的安非他命，第二
      次是在九十九年五月一日下午，在埔里榮民醫院大門進去
      側邊門口，向被告購買一千元的安非他命等語【見一一九
      七號偵查卷第一二七頁】；惟證人陳振偉嗣於九十九年六
      月二十四日偵查中及一００年七月二十七日原審審理時均
      一致證述：於九十九年五月一日、九十九年五月二十日我
      向被告購買甲基安非他命，九十九年五月一日下午五點半
      ，在埔里往霧社的九弓林，我向被告購買一千元的甲基安
      非他命，而九十九年五月二十日早上十一點多，在埔里的
      榮民醫院大門附近，我向被告購買一千元的甲基安非他命
      【見五八０號他字卷第一三四頁、一三五頁；原審卷九十
      五頁至一０五頁】，而證人陳振偉之後所證述之九十九年
      五月一日及九十九年五月二十日向被告購買甲基安非他命
      之聯絡方式及交易地點、金額，復核與上開通訊監察譯文
      記載證人陳振偉與被告之通話日期及內容相互吻合，自堪
      予採信。故證人陳振偉於一００年四月十一日偵查固稱之
      第一次是在九十九年四月間向被告購買（甲基）安非他命
      云云，惟就此部分並無通訊監察譯文或其他證據資料足資
      佐證，其所述應係記憶錯誤所致，尚難執為有利於被告認
      定之依據。
（八）另證人陳振偉於一００年七月二十七日原審審理時雖曾證
      稱：九十九年五月二十日我向被告購買甲基安非他命也是
      用我0000000000號行動電話撥打被告的0000000000號行動
      電話；我沒有使用過0000000000號電話等語【見原審卷第
      九十七頁、九十八頁、一０二頁】；惟查，於九十九年五
      月二十日十一時九分十三秒，證人陳振偉（代號Ｂ）係使
      用0000000000號電話，撥打被告（代號Ａ）持用000000
      0000號行動電話，而雙方對話之內容，亦業經原審勘驗通
      訊監察錄音光碟後製成通訊監察譯文在卷可稽【見原審卷
      第六十頁、六十一頁】，而被告亦坦承上開通訊監察錄音
      光碟內代號Ａ的男子就是伊的聲音無訛【見原審卷第六十
      四頁】。再者，證人陳振偉於一００年七月二十七日原審
      審理時稍後又證稱：「（你剛才證述九十九年五月二十日
      你用0000000000號行動電話撥打被告的0000000000號行動
      電話，但是依據該通訊監察譯文所顯示撥打給被告的電話
      號碼為0000000000號電話，關於你使用的聯絡電話部分是
      否記憶錯誤？）我已經記不清楚當時是用什麼電話打給被
      告」、「（你是否曾經向朋友借用過市內電話，撥打給被
      告？）我沒有印象」等語【見原審卷第一０三頁】；又經
      本院向中華電信股份有限公司查詢0000000000號電話使用
      人及申裝地址，得知上開電話係公用電話（公話編號：19
      8505），用戶名稱：來來超商股份有限公司，申裝地址：
      南投縣埔里鎮○○路○段四五一號，有中華電信資料查詢
      一份在卷可稽【見本院卷第七十七頁】，0000000000號電
      話既係公用電話，證人陳振偉不會知道該電話號碼，對該
      號碼當然沒有印象，然既有上開通聯紀錄為憑，並不影響
      證人陳振偉證詞之可信性。
（九）再參以證人蕭世宏於九十九年六月二十四日檢察官偵查中
      以證人身分證稱：九十九年五月十六日下午四點半我所施
      用的甲基安非他命是徐文惠（下稱被告）提供的，當天下
      午四點多，我先用0000000000號行動電話打給被告之0000
      000000號行動電話，告訴他我要去找他，他就知道我是要
      跟他拿毒品，當天下午四點二十二分，我先到被告家附近
      的７─１１店與他見面，是在埔里榮民醫院旁邊，被告再
      開車載我回到他家（南投縣埔里鎮○○路二七一號），到
      被告家後，他就將甲基安非他命放在燒烤器上，提供給我
      施用，被告沒有跟我收錢等語【見五八０號他字卷第一０
      二頁】，證人蕭世宏於一００四月十一日以證人身分亦作
      同上證述；且被告於一００年七月二十七日原審審理時亦
      已坦承上情【見原審卷第一一三頁、一一四頁】。依上該
      證述，被告於九十九年五月十六日已有與證人蕭世宏約定
      在埔里鎮榮民醫院附近見面之情事，可見證人陳振偉證稱
      九十九年五月二十日上午十一時九分十三秒，其與被告電
      話聯絡後，是在南投縣埔里鎮○○路的埔里榮民醫院前，
      向被告購買一千元之甲基安非他命等情，並非子虛烏有，
      而是確有其事。雖於前揭九十九年五月二十日被告與證人
      陳振偉之通聯譯文，被告稱其在榮民醫院這邊，又叫陳振
      偉過去檳榔園等語，而陳振偉於原審詢問時復證稱榮民醫
      院附近沒有檳榔園等詞。然則被告所謂之「檳榔園」，未
      必是真正種檳榔的園祗，或許為其間之某種暗號，或是被
      告在混淆視聽，但向被告購買甲基安非他命之證人陳振偉
      既就其與被告之交易情況全盤托出，且一再證稱該次之交
      易是在埔里鎮之榮民醫院前等語，其實無隱匿該次交易地
      點之必要，從而，證人陳振偉證稱九十九年五月二十日其
      向被告購買甲基安非他命之地點係在南投縣埔里鎮榮民醫
      院前，應屬可信，亦予敘明。
（十）按「安非他命」(Amphetamine-like）係屬毒品危害防制
      條例第二條第二項第二款所列之第二級毒品，「甲基安非
      他命」則屬同條項款附表（即其附表二編號89）所載之相
      類製品，依行政院衛生署管製藥品管理局之相關函釋，二
      者雖多為硫酸鹽或鹽酸鹽，可溶於水，為白色、略帶苦味
      之結晶，但使用劑量及致死劑量，仍屬有別，且目前國內
      發現者似都為甲基安非他命之鹽酸鹽（參見司法院編印之
      「法官辦理刑事案件參考手冊（一）」第二八二頁、二九
      二頁、二九三頁），可見安非他命與甲基安非他命，係毒
      性有差別之第二級毒品。查，證人陳振偉雖在偵查中將「
      甲基安非他命」稱為「安非他命」，惟此僅係一般口語習
      用之稱呼，然現時國內施用毒品者所施用之安非他命類藥
      物，實以「甲基安非他命」為常，鮮有「安非他命」者，
      再者，本件檢察官亦起訴被告係販賣「甲基安非他命」予
      陳振偉，足認被告係販賣甲基安非他命予陳振偉無誤，亦
      併此敘明。
三、綜上所述，本案事證已臻明確，被告所為上開二次販賣第二
    級毒品之犯行，均堪認定，應予以依法論科。
、論罪科刑：
一、按甲基安非他命係毒品危害防制條例第二條第二項第二款所
    列之第二級毒品，不得非法持有、販賣。核被告就如附表所
    為，均係犯毒品危害防制條例第四條第二項之販賣第二級毒
    品罪。被告各次為販賣第二級毒品甲基安非他命前持有毒品
    之低度行為，應均為其各次販賣之高度行為所吸收，均不另
    論罪。被告所犯如附表編號１、２所示販賣甲基安非他命之
    行為，其犯意各別，行為互異，應予分論併罰。
二、查被告前於九十七年間因贓物案件，經南投地院以九十七年
    度埔刑簡字第一三九號判處有期徒刑五月，嗣經該院以九十
    七年度簡上字第九十三號判決駁回上訴確定，於九十八年六
    月八日易科罰金執行完畢等情，有臺灣高等法院被告前案紀
    錄表附卷可稽，被告於受有期徒刑執行完畢後之五年以內分
    別故意再犯如附表所示有期徒刑以上之各罪，均為累犯，除
    法定本刑為無期徒刑部分依法不得加重外，均應依刑法第四
    十七條第一項之規定，各加重其刑。
三、次按量刑固屬法院自由裁量之職權，然仍應受比例、罪刑相
    當原則等法則之拘束，並非可恣意為之，致礙及公平正義之
    維護，必須兼顧一般預防之普遍適應性與具體個案特別預防
    之妥當性，始稱相當。而刑法第五十九條之酌量減輕其刑，
    必於其犯罪之情狀，在客觀上足以引起一般同情，認為即予
    宣告法定最低度刑期，猶嫌過重者，始有適用。被告就如附
    表編號１、２所示販賣甲基安非他命之數量雖非甚鉅，惟被
    告所犯販賣第二級毒品罪，其法定刑即為無期徒刑或七年以
    上有期徒刑，且被告始終未能坦承犯行，未見悔意，是以，
    本院認為並無客觀上足以引起一般同情，顯可憫恕，科以最
    低度刑猶嫌過重之情狀，故本院認被告所犯如附表編號１、
    ２所示販賣甲基安非他命之犯行，並無適用刑法第五十九條
    規定酌量減輕其刑之餘地，併此敘明。
四、沒收部分：
１、按，毒品危害防制條例第十九條第一項規定，犯販賣毒品罪
    者，其犯罪所得之財物均沒收之，係採義務沒收主義。故販
    賣毒品所得之對價，不問其中成本若干，利潤多少，均應全
    部諭知沒收，貫徹政府查禁煙毒之決心，以符立法本旨（最
    高法院九十一年度台上字第二四一九號判決意旨參照）。又
    毒品危害防制條例第十九條第一1項規定：犯第四條之罪者
    ，其供犯罪所用或因犯罪所得之財物，均沒收之，如全部或
    一部不能沒收時，追徵其價額或以其財產抵償之。但該條項
    並無如同條例第十八條第一項所定「不問屬於犯人與否，沒
    收之」之明文，自屬相對沒收主義之立法。是以，其應沒收
    之物，應以屬被告所有者為限。又該規定所稱「追徵其價額
    」者，係指所沒收之物為金錢以外之其他財物而無法沒收時
    ，應追徵其價額，使其繳納與原物相當之價額。如所得財物
    為金錢而無法沒收時，始應「以其財產抵償之」（參照最高
    法院九十三年台上第二七四三號、九十五年度台上字第三０
    五號判決意旨、最高法院九十九年度第五次刑事庭會議決議
    ）。又按毒品危害防制條例第十九條第一項規定，犯該條例
    第四條至第九條、第十二條、第十三條或第十四條第一項、
    第二項之罪者，其供犯罪所用或因犯罪所得之財物，均沒收
    之。係採義務沒收主義，且金錢為代替物，重在兌換價值，
    而不在原物，自難拘泥於沒收原物之理論，認沒收販賣毒品
    所得之金錢，以當場查獲扣押者為限，苟能證明其為販賣毒
    品所得之金錢，均應予以沒收（最高法院九十二年度台上字
    第五二二七號判決參照）。是販賣毒品所得之金錢，無論已
    否扣案，如仍屬存在，即應依法沒收。經查，被告就如附表
    一所示販賣甲基安非他命之各次所得，雖未扣案，然無證據
    證明已不存在，且既為被告因犯罪所得之財物，仍應依毒品
    危害防制條例第十九條第一項之規定併予諭知沒收，如全部
    或一部不能沒收時，依同條項之規定，應以其財產抵償之。
２、又按毒品危害防制條例第十九條第一項規定，犯同條例第四
    條至第九條之罪者，其供犯罪所用或因犯罪所得之財物，均
    沒收之。但此並無「不問屬於犯人與否沒收之」之特別規定
    ，自應仍有刑法第三十八條第一項第三款、第三項前段之適
    用，即以屬於犯人所有者為限，始得沒收之（參照最高法院
    九十四年度台上字第四二六五號判決）。經司法院函請全國
    各行動電話公司，查覆該公司行動電話SIM卡所有權歸屬，
    並彙整之結果，臺灣大哥大股份有限公司及泛亞電信股份有
    限公司（含原東信電訊股份有限公司）函覆略以：「SIM 卡
    為使用介面，公司出租行動電話門號予消費者使用時，即附
    帶提供SIM卡為門號介面，消費者申辦門號並開通上線時，
    即將SIM卡所有權移轉予消費者」。威寶電信股份有限公司
    函覆略以：「不論後付型或預付型行動電話服務之USIM卡或
    SIM卡屬於電信服務使用者所有，而非屬電信公司所有」。
    遠傳電信股份有限公司及和信電訊股份有限公司均函覆認：
    「目前實務作法均認為實體SIM卡之所有權屬於客戶申請門
    號並取得SIM卡時，即已取得該卡之所有權」。中華電信股
    份有限公司函覆略稱：「本公司接受客戶租用行動電話門號
    ，並交付SIM卡將該門號開通上線時，該SIM卡之所有權即歸
    屬客戶所有」。亞太電信股份有限公司略以：「目前實務作
    法均認為RUIM卡（行動電話用戶識別卡）之所有權於客戶申
    請行動電話門號並取得卡時，即已取得RUIM卡之所有權」，
    均認行動電話SIM卡所有權歸屬客戶所有等情，此有司法院
    九十七年五月六日院台廳刑一字第0970009760號函暨所附之
    各該電信公司函等可參，是以行動電話門號之SIM卡，於電
    信公司出租行動電話門號予消費者使用時，該SIM卡之所有
    權即移轉予消費者。茲查，行動電話門號0000000000號係案
    外人楊勝魁申請租用之預付卡，此有通聯調閱查詢單一份在
    卷可稽（見外放之臺灣臺中地方法院檢察署雜卷資料公文封
    內所附之資料），被告於原審審理時供稱：門號0000000000
    號之SIM卡是朋友送給伊使用，插用前揭門號0000000000號S
    IM卡之行動電話為伊所有等語【見原審卷第一一四頁】，足
    認前揭門號0000000000號SIM卡及插用前揭門號SIM卡之行動
    電話（廠牌不明）為被告所有。衡酌被告頻以手機聯繫販賣
    甲基安非他命事宜，有通訊監察錄音光碟及經本院勘驗後之
    通訊監察譯文可資佐證（詳如前述），被告分別以插用前揭
    門號0000000000號SIM卡之行動電話聯絡販賣甲基安非他命
    事宜，足認插用前揭門號000000 0000號SIM卡之行動電話顯
    為被告所有且分別供其聯絡販賣毒品甲基安非他命之物品。
    該插用前揭門號0000000000號SI M卡之行動電話（含SIM 卡
    ）並未扣案，是該行動電話（含SIM卡）目前雖未扣案，然
    亦無證據證明已滅失，應依毒品危害防制條例第十九條第一
    項之規定，在如附表編號１、２所示附隨各罪之科刑項下予
    以宣告沒收之，如全部或一部不能沒收時，追徵其價額。
３、再者數罪併罰，應分別宣告其罪之刑，並依刑法第五十一條
    各款規定，定其應執行之刑；此所稱其罪之「刑」，不僅指
    主刑而言，沒收之從刑亦包括在內，此觀同法條第九款，就
    宣告多數沒收者，分別明定其應執行之標準自明。被告犯前
    開二次販賣甲基安非他命之犯行，犯意各別，應分論併罰，
    經本院分別宣告各該罪之刑，於定其應執行之刑時，就從刑
    部分，自應依刑法第五十一條第九款之規定一併諭知其應執
    行之刑。
五、原審判決認被告徐文惠上開販賣第二級毒品予上開證人陳振
    偉之罪證明確，適用刑事訴訟第二百九十九條第一項前段，
    毒品危害防制條例第四條第二項、第十九條第一項，刑法第
    十一條、第四十七條第一項、第五十一條第五款、第九款等
    規定，並審酌被告為謀個人私利，無視於政府制定毒品危害
    防制條例，杜絕毒品犯罪之禁令，分別販賣甲基安非他命二
    次，藉以牟利，獲取利益，對人體健康危害甚鉅，然因被告
    實際販賣之時間非長，販售之數量尚非鉅大，獲取之利益亦
    非鉅額，復審酌被告犯罪之動機、被告販賣毒品甲基安非他
    命之期間、次數、所得之財物，其犯罪行為所生危害，等一
    切情狀，就其所犯二次犯行分別量處如附表編號１、２主文
    欄所示之刑（含主刑及從刑），併為沒收之諭知等情，其認
    事、用法核無違誤，量刑亦屬妥適。被告徐文惠就其販賣第
    二級毒品甲基安非他命上訴並未提出任何有利之事證，，猶
    執陳詞否認犯罪，其上訴為無理由，應予駁回。
據上論斷，應依刑事訴訟法第三百六十八條，判決如主文。
本案經檢察官李清友到庭執行職務。
中    華    民    國   100    年    12    月    29    日
            刑事第三庭    審判長法  官  王  增  瑜
                                法  官  唐  光  義
                                法  官  曾  佩  琦
以上正本證明與原本無異。
如不服本判決應於收受送達後十日內向本院提出上訴書狀，其未
敘述上訴之理由者，並得於提起上訴後十日內向本院補提理由書
（均須按他造當事人之人數附繕本）「切勿逕送上級法院」。
                                書記官  陳  玫  伶
中    華    民    國   100    年    12    月    29    日
附錄論罪科刑之法條：
【毒品危害防制條例第四條第二項】
  製造、運輸、販賣第二級毒品者，處無期徒刑或七年以上有期
  徒刑，得併科新臺幣一千萬元以下罰金。
附表
┌─┬─┬──┬───┬───┬───────┬─────────┐
│編│販│販賣│販  賣│販  賣│交易方式      │科刑主文          │
│  │賣│    │      │所  得│              │                  │
│  │對│    │      │（  新│              │                  │
│號│象│時間│地  點│臺幣）│              │                  │
├─┼─┼──┼───┼───┼───────┼─────────┤
│1 │陳│99年│南投縣│1000元│陳振偉使用其持│徐千惠販賣第二級毒│
│  │振│5月 │埔里鎮│      │有之0000000000│品，累犯，處有期徒│
│  │偉│1日 │往霧社│      │號行動電話，與│刑柒年拾月。未扣案│
│  │  │17時│方向之│      │徐文惠使用之09│販賣第二級毒品所得│
│  │  │41分│九弓林│      │00000000號行動│新臺幣壹仟元沒收，│
│  │  │24秒│      │      │電話於99年5月1│如全部或一部不能沒│
│  │  │電話│      │      │日17時41分24秒│收時，以其財產抵償│
│  │  │聯絡│      │      │聯絡後，徐文惠│之；未扣案之行動電│
│  │  │後數│      │      │於左列時間、地│話壹支（型號不詳，│
│  │  │分鐘│      │      │點，販賣並交付│內附門號０九八三０│
│  │  │    │      │      │左列金額之毒品│二二九九四號SIM卡 │
│  │  │    │      │      │甲基安非他命予│）沒收，如全部或一│
│  │  │    │      │      │陳振偉，並由陳│部不能沒收時，追徵│
│  │  │    │      │      │振偉當場交付左│其價額。          │
│  │  │    │      │      │列金額之現金予│                  │
│  │  │    │      │      │徐文惠而完成交│                  │
│  │  │    │      │      │易。          │                  │
├─┼─┼──┼───┼───┼───────┼─────────┤
│2 │陳│99年│南投縣│1000元│陳振偉使用0492│徐千惠販賣第二級毒│
│  │振│5月 │埔里鎮│      │911904號電話，│品，累犯，處有期徒│
│  │偉│20日│光榮路│      │與徐文惠使用之│刑柒年拾月。未扣案│
│  │  │11時│之埔里│      │0000000000號行│販賣第二級毒品所得│
│  │  │9分 │榮民醫│      │動電話於99年5 │新臺幣壹仟元沒收，│
│  │  │13秒│院前  │      │月20日11時9分 │如全部或一部不能沒│
│  │  │電話│      │      │13秒聯絡後，徐│收時，以其財產抵償│
│  │  │聯絡│      │      │文惠於左列時間│之；未扣案之行動電│
│  │  │後數│      │      │、地點，販賣並│話壹支（型號不詳，│
│  │  │分鐘│      │      │交付左列金額之│內附門號０九八三０│
│  │  │    │      │      │毒品甲基安非他│二二九九四號SIM卡 │
│  │  │    │      │      │命予陳振偉，並│）沒收，如全部或一│
│  │  │    │      │      │由陳振偉當場交│部不能沒收時，追徵│
│  │  │    │      │      │付左列金額之現│其價額。          │
│  │  │    │      │      │金予徐文惠而完│                  │
│  │  │    │      │      │成交易。      │                  │
└─┴─┴──┴───┴───┴───────┴─────────┘